【裁判字號】    92,交聲,9
【裁判日期】    920730
【裁判案由】    違反道路交通管理處罰條例聲明異議
【裁判全文】
臺灣花蓮地方法院交通事件裁定                        九十二年度交聲字第九號
        原處分機關  交通部公路總局台北區監理所花蓮監理站玉里分站
        受處分人    甲○○
        即異議人
右列受處分人因違反道路交通管理處罰條例案件，對於交通部公路總局台北區監理所
花蓮監理站玉里分站於民國九十二年一月十四日所為之處分（玉監字第裁四五─Ｈ0
0000000號），聲明異議，本院裁定如左：
        主  文
原處分撤銷。
甲○○汽車所有人，未領用牌照行駛，處罰鍰新台幣七千二百元，並禁止其行駛。
        理  由
一、異議意旨略以：原處分機關以異議人於民國九十一年十月十二日十二時十分許，
    騎駛未領有牌照之重型機車，行駛在台中縣中興路與志良派出所口前為警查獲，
    認異議人係駕駛拼裝車且未經核准領用牌照行駛，依道路交通管理處罰條例第十
    二條第一項第二款、第二項之規定，裁處異議人罰鍰並沒入該車輛。惟異議人當
    日騎駛之機車係在美國整車購入後，經拆解並以原車零件整批辦理進口，嗣再組
    合還原之「組裝車」，而非「拼裝車」，原處分機關認係拼裝車而據以裁處異議
    人罰鍰及沒入，認事用法具有違誤，為此爰聲明異議等語。
二、經查，異議人於前開時、地，騎駛未領用牌照之重型機車為警查獲乙節，業據其
    於本院調查時陳述明確，且有台中縣警察局中縣警交字第Ｈ00000000號
    舉發違反道路交通管理事件通知單影本一紙在卷足佐，堪認異議人確有此部分騎
    駛未領用牌照汽車之違規情事無疑。次查，異議人所有遭查扣未領有牌照之重型
    機車，其車身及引擎號碼各係ＪＳ１ＧＷ７１Ａ５Ｘ0000000號、Ｗ７０
    １─１０９００３號，以前開號碼之車身及引擎所組裝之機車，係異議人在美國
    整車購入後，經拆解並以原車零件整批辦理進口，嗣再組合還原之機車，組裝完
    成後並以「整車」為課稅單位據以向稅捐機關申報核繳汽車貨物稅等各節，則據
    證人即該車原車主黃清傑於本院調查時結證甚明，並有財政部台灣省中區國稅局
    貨物稅完稅照、車輛原廠證明等文件影本各一份附卷可稽，據而足徵異議人前持
    關於此部分之辯解屬實。按所謂「拼裝車」係指「拼湊組裝」之車輛而言，此種
    車輛未經主管機關核准並領用牌照之前，依道路交通管理處罰條例第十二條第一
    項第二款規定，禁止在道路上行駛，揆其法意，無非為保障大眾交通安全，惟究
    其實質，則係因「拼裝車」在駕駛使用上之安全性堪慮，故有予以禁止之必要。
    查各型量產車於正式出廠上市○○○○○段，其機電、引擎、動力傳輸、車身結
    構等各部系統均經原廠縝密精心之設計，再以系統整合之方式，詳為計算、測試
    、調校各系統於組合整車中之調諧性及合適度，其目的除在使各部系統經組裝成
    車之後，均能發揮原先設計之最佳性能外，更在使各部系統之運轉功率及輸力負
    苛之許容性或耐受度，彼此間緊密配合，相互調諧為用，而無倚輕倚重之失衡現
    象，以確保將來量產上市之「整車」於使用上之安全性，職是，若未經此一嚴謹
    程序所設計、檢測及製造之車輛，其安全性顯然堪慮，固無異論，至若任意改裝
    非屬原廠設計規範或容許代換之零件，因已更動並破壞「整車」既有設計之系統
    調諧性及合適度，且未經原廠重行調校及測試，各系統整合運作是否緊密順暢，
  亦非無疑，同有危及行車安全之虞。由是，茲禁止「拼裝車」在公路上行駛之立
    法本旨，既係著眼於使用上之不安全性，則基於上開說明，即不難尋繹出「拼裝
    車」之應有意涵，詳言之，基於使用安全性之考量，任何非由合格正式車廠所設
    計、製造出廠之車輛或在原廠車上任意改裝非屬原廠設計規範或容許代換之零件
    ，因其整車結構並不曾或更動後未再經原廠之嚴謹檢測及調校，使用上具有潛在
    之危險性，此二種車輛均屬所謂之「拼裝車」，至若將原廠車完全拆解後，再以
    原車或原設計規範容許代換之零件重行組裝成車，並未更動或破壞「整車」既有
    設計之系統調諧性及合適度，則仍屬原廠車而非「拼裝車」，抑且，此種依循原
    廠設計規範，按圖索驥之組裝過程，不涉及高深造車工藝或技術理念，亦毋庸輔
    以精密儀器精算各部系統或系統整合之數據、係數，衹須熟於車輛組裝技術之人
    即可妥善為之，非必以原廠為要。查異議人所有之重型機車，既為在美國購買之
    量產車，係屬由ＳＵＺＵＫＩ此一世界知名之合格正廠所設計、製造出廠之機車
    ，顯非雜牌廠家所自行「拼湊組裝」之機車可堪比擬，又即便異議人係以零件名
    義進口後再組裝成車，惟其係以原廠之整車零件重行組裝而成，並未改用非屬原
    廠設計規範或容許代換之零件，對於「整車」既有設計之系統調諧性及合適度未
    有任何更動或破壞，且非必由原廠組裝不可，核其組裝之過程要與一般車輛進廠
    大修或全車鈑噴時，各部零件均經完全拆解並於修竣之後再予重行組裝之情無異
    ，依前述，此際組裝還原之成車自仍屬原廠車，是未能率予「拼裝車」視之。至
    原處分機關援引交通部八十四年十一月八日交路（八四）字第０四二六九０號之
    函示而略謂經海關進口者僅為零組件而非完整車，則該車顯為「拼裝車」無疑，
    況異議人雖聲稱未更動或破壞原機車之設計，然零組件經長途運送、組裝，其系
    統功能、調協性，未經原廠調校、測試，亦未經交通部規格審查合格，異議人稱
    「原廠車」應非其是云云。第查，車輛是否為「拼裝車」，此為有關設計、製造
    或改裝層面之問題，縱令異議人取得系爭重型機車之過程有違其他法令或迂迴規
    避現行禁止機車進口之政策，亦應由各主管機關引用相關規定予以正確適法之處
    置，殊無出諸牽強附會之曲法方式，將此種未經更動原廠設計規範而重行組裝還
    原之原廠車妄以解釋成「拼裝車」之餘地。再者，此種車輛於組裝還原之後，確
    未經監理單位檢驗，然其解決之道，自應由監理機關儘速開辦並受理相關檢驗事
    宜，方為正辦，豈容一方面閉鎖大門不受理檢驗，另方面則執己之咎為由，恣意
    挑剔苛責汽車所有人「未依規定」受檢？原處分機關前揭所陳各端，要非的論，
    要無足取。綜述，異議人所騎駛未領有牌照之重型機車既非屬「拼裝車」，乃原
    處分機關未經詳查細酌，遽以「拼裝車」論之，逕依道路交通管理處罰條例第十
    二條第一項第二款及第二項之規定，裁處異議人罰鍰及沒入該車輛，其認事用法
    具有違誤。異議意旨執此指摘原處分不當，為有理由，自應由本院將原處分撤銷
    ，並審酌異議人違規情節之輕重，改依同條例第十二條第一項第一款，量處如主
    文所示之罰鍰並禁止其行駛。
三、據上論斷，應依道路交通案件處理辦法第二十條前段，道路交通管理處罰條例第
    十二條第一項第一款，裁定如主文。
中      華      民      國    九十二    年      七      月     三十     日
                              臺灣花蓮地方法院交通法庭
                                  法  官    林  碧  玲
右正本證明與原本無異。
如對本裁定不服，應於送達後五日內，向本院提出抗告狀。（應抄附繕本）
                                  法院書記官
中      華      民      國    九十二    年      七      月    三十一    日


司法院資訊處製作；財團法人民間司法改革基金會備份。
